臺灣新竹地方法院民事簡易判決
110年度竹北簡字第189號
原      告  劉宇軒  
訴訟代理人  余席文律師
被      告  彭彥霖  
訴訟代理人  彭順昌  
上列當事人間請求損害賠償事件，本院於民國110年8月26日辯論
終結，判決如下：
    主  文
被告應給付原告新臺幣壹拾伍萬伍仟元，及其中新臺幣壹拾參萬
伍仟元自民國一百一十年一月八日起至清償日止，按年息百分之
五計算之利息。
被告應自民國一百一十年九月二十五日起至民國一百一十一年十
月二十五日止，按月於每月二十五日給付原告新臺幣壹萬元。
訴訟費用由被告負擔。
本判決第一項，及第二項於判決確定前如清償期已屆至部分，均
得假執行。
    事實及理由
壹、程序方面
　　按訴狀送達後，原告不得將原訴變更或追加他訴，但請求之
    基礎事實同一者；擴張或減縮應受判決事項之聲明者；不甚
    礙被告之防禦及訴訟之終結者，不在此限，民事訴訟法第25
    5條第1項第2款、第3款、第7款分別定有明文。次按原告於
    判決確定前，得撤回訴之全部或一部；但被告已為本案之言
    詞辯論者，應得其同意。訴之撤回應以書狀為之；但於期日
    ，得以言詞向法院或受命法官為之，同法第262條第1項及第
    2項亦有明定。查本件原告於起訴時，係基於和解契約、侵
    權行為損害賠償及民法第468條第2項債務不履行損害賠償之
    規定為本件之請求，原聲明請求：被告應給付原告新臺幣（
    下同）30萬元及自起訴狀繕本送達翌日起至實際清償日按年
    息5%計算之利息（見本院調解卷第11頁），嗣於民國110年7
    月15日本院言詞辯論期日時，於被告未進行辯論前，原告撤
    回依民法第468條第2項債務不履行損害賠償之規定所為請求
    之訴，復將其聲明變更為先位及備位聲明，其中先位聲明係
    依兩造間和解契約之法律關係，備位聲明依侵權行為損害賠
    償之法律關係為請求，且其中先位聲明部分，原告主張因一
    部分請求金額尚未到期，乃就未到期部分，併提起將來給付
    之訴，並將聲明變更為:先位聲明：㈠被告應給付原告135,00
    0元，及自起訴狀繕本送達翌日起至清償日止，按年息5%計
    算之利息。㈡、被告應自110年7月25日起至111年10月25日止
    ，按月於每月25日給付原告1萬元；備位聲明：被告應給付
    原告266,950元，及自起訴狀繕本送達翌日起至清償日止，
    按年息5%計算之利息(見本院卷第47、499-53頁)。核原告上
    開之所為，一部分乃屬訴之撤回，一部分所為訴之變更，其
    請求之基礎事實同一，且屬擴張或減縮應受判決事項之聲明
    ，亦無礙於被告之防禦及訴訟之終結，依上開法條規定，程
    序上自應准許。
貳、實體方面
一、原告主張：
㈠、被告於109年4月13日凌晨2時許起至同日凌晨4時許止，在新
    竹縣某酒吧內飲用酒類後，其吐氣酒精濃度已逾每公升0.25
    毫克，仍於同日上午5時許，駕駛原告所有之車牌號碼000-0
    000號汽車（下稱系爭車輛）搭載二位李姓友人離開。嗣於
    同日上午5時20分許，被告駕駛系爭車輛，行經國道1號公路
    南向84公里入口匝道時，不慎自撞匝道內側護欄，致系爭車
    輛因撞擊而嚴重毀損，經警到場處理後，測得被告吐氣所含
    酒精濃度值已達每公升0.62毫克，被告上開酒後駕車行為，
    並經本院刑事庭以109年度竹交簡字第297號刑事判決（下稱
    系爭刑事判決），判以公共危險罪，處有期徒刑3月，得易
    科罰金確定，故被告酒後駕車之過失行為，致系爭車輛受損
    ，造成原告財產上之損害，應對原告負民法侵權行為損害賠
    償責任。又本件事故，造成系爭車輛之前車頭、引擎腳、前
    擋玻璃、前後底盤、水箱、變速箱、電瓶等多處嚴重受損，
    支出必要修理費用486,700元（其中零件費用419,700元、工
    資67,000元），嗣兩造已於109年4月14日達成和解，被告同
    意賠償原告30萬元，並約定自109年5月起，於每月25日付款
    1萬元，惟被告僅於109年5月26日給付3,000元、同年6月27
    日給付2,000元後，即未再依約履行，且屢經催討，均不獲
    置理，原告自得依上開和解契約，請求被告應將109年5月25
    日起至110年6月25日止共計14個月即14萬元，扣除上開已給
    付之3,000元、2,000元後，尚欠之135,000元（計算式：14
    萬－3,000元－2,000元）給付予原告；另就其餘16萬元，因被
    告有到期不履行之虞，原告自有提起將來給付訴訟之必要，
    是就110年7月至111年10月部分，被告應按月於每月25日給
    付1萬元予原告。
㈡、又縱認兩造間就上開和解內容未達成協議，然原告已支出系
    爭車輛之必要修理費用486,700元（其中零件費用419,700元
    、工資67,000元），因系爭車輛使用已逾8年，上開零件費
    用經折舊後之殘值為69,950元，另加計工資67,000元，必要
    之修復費用合計為136,950元（計算式：69,950元＋67,000元
    ），又因系爭車輛已屬重大事故車，經原告向桃園市汽車商
    業同業公會，聲請鑑定系爭車輛於事故發生前之正常車況價
    值為57萬元，修復後價值僅剩45萬元，其交易價值減損已達
    12萬元，原告並支出該鑑定費用1萬元予該公會，是原告因
    本件事故所受之財產損害合計為266,950元（計算式：136,9
    50元＋12萬元＋1萬元），原告亦得依民法第184條侵權行為之
    規定，請求被告賠償上開損害。
㈢、再原告於本件事故發生當日確實有先將系爭車輛鑰匙交給被
    告保管，並與被告一起在酒吧喝酒慶生，但原告後來已酒醉
    無意識，待酒醒時發現已在家中，原告當天並無叫被告開車
    ，經當日同行李姓友人稱係被告執意強行由其駕駛，故並非
    原告叫被告開車載原告回家，或要被告開車搭載該二名李姓
    友人，是原告對本件事故之發生並無與有過失。又原告一開
    始無足夠現金把車子一次修好，係後來花了些時間籌錢，才
    陸續修好車，估價單才會係不同時間所開立，且否認原告有
    向被告表示拋棄對其本件請求權之情事。
㈣、為此，爰依兩造間和解契約之法律關係，請求被告給付原告
    如先位聲明所載，或依民法侵權行為之法律關係，請求被告
    給付原告如備位聲明所載。並聲明：先位聲明：１、被告應
    給付原告135,000元，及自起訴狀繕本送達翌日起至清償日
    止，按年息5%計算之利息。２、被告應自110年7月25日起至1
    11年10月25日止，按月於每月25日給付原告1萬元。備位聲
    明：被告應給付原告266,950元，及自起訴狀繕本送達翌日
    起至清償日止，按年息5%計算之利息。
二、被告之答辯：
㈠、被告否認有與原告達成和解願賠償其30萬元，被告在與原告L
    INE對話中所講付30，係指被告願負擔百分之30責任之意，
    然依事故後兩造間在IG的對話，原告已表示願意自己處理修
    車事宜，被告不需負擔任何費用，故原告已向被告表示拋棄
    對其本件車禍車損之民事請求權，即不得再為本件之請求。
    況縱使原告仍得向被告為請求，惟原告主張之修車費用過高
    ，其所提出部分估價單所開立之日期，距事故日已甚久，該
    部分之修復項目應與本件事故無關，又縱使被告應負擔系爭
    車輛之修車費，其零件費用亦應折舊，因系爭車輛已使用逾
    5年，依此，零件費用折舊後，乃係109年7月6日收據金額即
    零件費用28萬9400之10分之1，加上工資6萬3500元，修車費
    用合計為9萬2440元，非原告起訴書所載之27萬8450元。
㈡、被告於109年2月22日被警方送至頭份為恭醫院後轉送東興精
    神醫療院所，於該22日前三天，被告父親即有告知原告不要
    把車子借給被告彭彥霖使用，如出事被告承擔不起。又本件
    事故前原告係與被告一起喝酒辦原告之生日趴，原告明知被
    告當時有喝酒，卻仍將系爭車輛借給被告，並要求被告先送
    其回家，再載送另二位李姓友人，顯見原告亦有未善盡保管
    自己車輛之情，就系爭車輛之損害亦應負責而與有過失。是
    縱使被告仍需對原告負賠償責任，被告應只需負責30%，原
    告應負責70%，故被告僅須給付原告2萬7732元（計算式:9萬
    2440元×30%＝2萬7732元）。或另一計算方式，即原告與被告
    均屬刑法上所謂之共犯，被告9萬元罰鍰加上原告之上開車
    損9萬2440元，總計18萬2440元，兩人故負擔一半即每人需
    負擔9萬1220元。並聲明:原告之訴駁回。
三、兩造不爭執事項：
㈠、被告於109年4月13日凌晨2時許起至同日凌4時許止，在新竹
    縣某酒吧內飲用酒類後，其吐氣酒精濃度已逾每公升0.25毫
    ，仍於同日上午5時許，駕駛系爭車輛搭載二位李姓友人離
    開，嗣於同日上午5時20分許，其駕駛系爭車輛，行經國道1
    號公路南向84公里入口匝道時，不慎自撞匝道內側護欄，致
    系爭車輛因撞擊而嚴重毀損，經警到場處理後，對其施以呼
    氣酒精濃度測試，測得其吐氣所含酒精濃度達每公升0.62毫
    克。
㈡、被告前述之酒後駕車行為，業經系爭刑事判決，認定其違犯
    公共危險罪，並處其有期徒刑3月，得易科罰金確定，此亦
    經本院依職權調取上開刑事案件全案卷宗查明無訛。
㈢、兩造於事故發生前，係先一起在新竹縣湖口鄉之某酒吧內為
    原告慶生，並均有喝酒。
四、兩造之爭點及本院之判斷：
    經查，原告主張被告酒後駕駛其所有之系爭車輛，不慎自撞
    國道１號公路入口匝道內側護欄，致系爭車輛之車頭及其他
    車身等處嚴重受損之情，業據原告提出與所述相符之行車執
    照、車損照片等影本為證（見竹北司簡調卷第17-19頁），
    復有本院依職權所調得之系爭刑案偵查卷內之系爭車輛受損
    照片可憑（見系爭刑案偵查卷第37-39頁），且為被告所不
    爭執，堪信為實在。又原告主張系爭車輛因上開事故，致該
    車之前車頭、引擎腳、前擋玻璃、前後底盤、水箱、變速箱
    、電瓶等處均已嚴重受損，其已支出修復費用共486,700元
    ，且其因一開始無足夠現金可一次修好，之後因籌到錢始陸
    續分次修好該車等情，亦據其提出修車支付費用之收據、估
    價單、簽收單影本在卷為憑（見本院卷第99-100頁），並有
    上開所述車損照片所示之受損位置，可供與上開收據、估價
    單、簽收單所載修復項目相核對，復有兩造於事故後LINE之
    對話中，原告向被告表示:「最貴的都被你撞爛了」、「引
    擎腳都到」、「車台嚴重變形、天窗都中」、「撞擊太大力
    ，擠到天窗那邊、可能車台也沒用了」之情，而被告在LINE
    中並未加否認等情可佐（見本院卷第56頁、第63-64頁），
    是原告上開之主張，亦已非無憑。至原告另主張兩造已達成
    和解，被告願意賠償原告30萬元並分期給付等語，然為被告
    所否認，並辯稱如上，故本件兩造間有爭執應予以審究者，
    在於：㈠、原告先位主張兩造已達成和解，被告同意賠償原
    告修車費30萬元，是否有據?被告辯稱原告已向其表示拋棄
    對系爭車損之民事請求權，是否影響原告本於和解契約之請
    求?㈡、原告備位依民法侵權行為損害賠償之法律關係，訴請
    被告負賠償償責任，有無理由?被告辯稱原告已向其表示拋
    棄對系爭車損之民事請求權，是否可採?如原告之請求有理
    由，原告是否就系爭車損與有過失及其得請求被告賠償之金
    額為多少?爰予分別論述如下。
㈠、原告先位主張兩造已達成和解，被告同意賠償原告修車費30
    萬元，是否有據?被告辯稱原告已向其表示拋棄對系爭車損
    之民事請求權，是否影響原告本於和解契約之請求?
１、按稱和解者，謂當事人約定，互相讓步，以終止爭執或防止
    爭執發生之契約；和解有使當事人所拋棄之權利消滅及使當
    事人取得和解契約所訂明權利之效力，民法第736條、第737
    條定有明文。且和解契約不以書面要式為必要，僅需雙方意
    思表示一致即生效。又按當事人互相表示意思一致者，無論
    其為明示或默示，契約即為成立，同法第153條第1項亦有規
    定。第按「依民法第七百三十七條規定：和解有使當事人所
    拋棄之權利消滅及使當事人取得和解契約所訂明權利之效力
    。因此，和解契約成立後，應依該和解契約創設之法律關係
    以定當事人間之債權及債務關係。至於和解成立以前之法律
    關係如何，概置不問。」、「和解契約合法成立時，兩造當
    事人即均應受該契約之約束，縱使一造因而受不利益之結果
    ，亦不得事後翻異，更就和解前之法律關係再行主張」，亦
    有最高法院72年度台上字第940號、19年上字第1964號裁判
    意旨可供參考。
２、查，兩造於本件事故於109年4月13日發生後，自當日起至同
    年6月間，多次於通訊軟體LINE中，就系爭車輛之維修費用
    如何負擔、被告每月應付多少錢予原告，以及被告未按月付
    款予原告後，原告多次向被告催促等內容，加以進行協調及
    對話，有原告提出之該等LINE對話截圖一份在卷可參（見本
    院卷第55-68頁）。其中被告於事故發生當天及隔日，多次
    於LINE中對原告稱「我會負責」、「看怎樣我們再協調」、
    「所以我在想這台接下來的貸款我繳」、「他估多少，我會
    處理」、「他報價了嗎」、「該是我處理的我不會逃避、我
    也不想逃避」、「反正該怎麼處理就怎麼處理」、「我的責
    任我會單（應為「擔」之誤）」等語，而原告則有表示:「
    但是這樣看至少23十跑不掉」、「你那邊大概能先拿多少?
    」、「我怕我這裡調的不夠」等語（見本院卷第55-59頁）
    ，可見被告於本件事故發生後，已明確向原告表示其願意就
    撞毀系爭車輛乙事負賠償責任。接著兩造於109年4月14日至
    同年5月24日期間之LINE對話，其中「（被告）反正我會想
    辦法處理、兄弟我真的很抱歉、也謝謝你幫忙、我付30，貸
    款看一個月我出一萬、我撐我我也撐，我的問題比較多、沒
    理由當（應係讓）你扛」、「（原告）車廠說這開估價單價
    錢一定超過，用包修的方式、假如包修35萬，有超過一兩萬
    ，車廠會吸收一兩萬塊」、「（被告）嗯嗯，我在想辦法生
    錢了」、「（原告）你一個月可以拿15000給我嗎？（被告
    ）嗯嗯。一個月一萬…」、「（被告）我現在最多一個月一
    萬，我很緊你也知道。」、「（被告）帳號給我，欸個月20
    號給你，10000，謝謝你」、「(原告)你25號以前匯給我就
    好，每個月20~25號。（被告）沒差，我先轉。」、「（原
    告）（原告傳戶名為原告之銀行存摺封面照片予被告）（被
    告）嗯嗯。（原告）25號記得，麻煩你了。（被告）因（按
    應係「應」該的啊」等語（見本院卷第59-65頁），觀諸上
    開對話內容，被告已主動向原告表示其願意付30萬元，並表
    明每個月付1萬元予原告，原告則要求被告提高為每月付150
    00元，嗣被告表明其每月最多僅能付1萬元，並於每月20日
    以滙款方式支付，原告則未再反對，其後並表示被告只須於
    每月20日至25日間滙款即可，被告亦表示同意。嗣原告分別
    於109年5月26日收受被告匯款之3,000元及於同年6月27日收
    受被告匯款之2,000元，且其間原告於同年6月12日LINE中，
    要求被告於該月20日，要連同上個月少付之7000元，共付17
    000元予原告一事，被告亦回覆稱其知悉並未忘記，但會還
    比較慢，被告復於同年6月26日在LINE中，向原告表示其下
    班先滙3000元給原告，月底前補齊，於同月27日中亦表示該
    還多少其不會逃避，要給其一點時間等情（見本院卷第66-6
    8頁）。依此，可見於被告主動向原告表示願就系爭車損給
    付原告30萬元時，原告並未加以否決及表示不用，反而雙方
    接著就被告每月應給付之金額、時間及方式，經協商後，達
    成每月25日前以滙款方式付1萬元之共識，且嗣後於被告未
    依約於109年5、6月份，如期各給付1萬元予原告，而係遲延
    且各僅給付3000元、2000元時，被告於匯款後仍向原告表示
    會再湊錢補足等情，準此，綜據上開兩造LINE對話之內容，
    以及系爭車輛受損嚴重，其修理費用不貲等情，原告主張兩
    造就系爭車輛之損害，已達成被告應賠償原告30萬元，並於
    每月25日付款1萬元之意思表示合致即和解契約乙節，應屬
    有據。
３、至被告辯稱其上所述「30」係指伊負擔30%之責任，非指伊願
    給付原告30萬元云云，然為原告所否認。經查，被告於上開
    LINE之對話中，向原告表示「他估多少?我會處理」、「他
    報價了嗎」，原告則表示「這樣看至少23十跑不掉）」，被
    告則稱「我付30，貸款看一個月我出一萬，我撐我我也撐，
    我的問題比較多，沒理由當你扛」等語，觀諸上開對話前後
    文，可知被告當時係在向原告詢問系爭車輛維修費用之報價
    ，且觀諸兩造自發生系爭事故後至同年7月間之LINE之對話
    內容（見本院卷第55-71頁），未曾提及任何關於雙方責任
    比例之問題，被告復未提出其他證據以實其說，此部分之主
    張應不可採。又，被告另辯稱原告於系爭事故發生後，已向
    其表示願意自己處理，故原告已向被告表示拋棄對本件車禍
    車損之民事請求權云云，固據提出兩造之IG對話內容為憑（
    見本院竹北司簡調卷第79頁），觀諸該對話內容，原告係表
    示「彭漢你身上沒錢我知道，你拉不下臉跟我說你沒錢，而
    你很想積極的幫我處理對不對，沒關係，今天就兄弟兩個字
    ，我背了。」、「我處理就好」、「不要讓你家人擔心你」
    「車子我會想辦法」，被告則稱:「我有處理了」、「你別
    多想吧」等語。經查，姑不論原告上開之表示，是否有表示
    拋棄對被告系爭車損之請求權，於兩造間尚有爭執，然參照
    前述兩造其後於LINE之上開對話，及被告之後亦先後滙款共
    5000元予原告，即兩造嗣後確已達成前述之和解契約，則不
    論原告先前是否有拋棄對被告之請求權，並不影響其後雙方
    所達成上開和解契約之效力，被告仍應受該和解契約效力之
    拘束，是被告上開之所辯亦不可取。
４、再按請求將來給付之訴，以有預為請求之必要者為限，得提
    起之，民事訴訟法第246條定有明文。又按將來給付之訴，
    以債權已確定存在，僅請求權尚未到期，因到期有不履行之
    虞，為其要件（最高法院86年台上字第1385號裁判意旨參照
    ）。查，依系爭和解內容，被告應給付原告30萬元，給付方
    式為自109年5月25日起按月分期於每月25日前給付1萬元予
    原告，原告雖於110年7月16日民事準備書狀，變更聲明請求
    自109年5月25日起至110年6月25日止共計14個月已到期並扣
    除已給付之金額後，剩餘之135,000元及其利息，另請求被
    告應自110年7月25日起至111年10月25日止，按月於每月25
    日給付原告1萬元，惟截至本院言詞辯論期日即110年8月26
    日終結時止，被告已屆期而未給付之金額為16萬元（即109
    年5月25日起至110年8月25日止，已到期16個月，應給付1萬
    元×16個月，即16萬元），扣除已給付之3,000元、2,000元
    ，剩餘155,000元未為給付，故原告請求被告給付已到期而
    未給付之金額155,000元，於法有據。而被告就已屆期之款
    項既未給付，則尚未屆期之各期款項，即足認有到期不履行
    之虞，故原告主張就未到期部分有預為請求之必要，符合民
    事訴訟法第246條所定要件，應准許其就此部分將來給付之
    請求。
㈡、從而，原告依兩造間之和解契約，請求被告給付已屆清償期
    之155,000元，及其中135,000元自起訴狀繕本送達之翌日即
    110年1月8日起至清償日止，按年息5%計算之利息，被告並
    應自110年9月25日起至111年10月25日止，按月於每月25日
    給付10,000元予原告之將來給付，為有理由，均應予准許。
    又原告先位之訴既有理由，備位之訴即無庸判決，附此敘明
    。　
㈢、本件為簡易訴訟程序所為被告敗訴之判決，爰依民事訴訟法
    第389條第1項第3款之規定，應依職權宣告假執行。
㈣、本件事證已臻明確，兩造其餘攻擊防禦方法及舉證，經本院
    最後審酌後，核與判決結果均不生影響，爰不一一論列，附
    此敘明。
五、據上論結，本件原告之訴為有理由，依民事訴訟法第436條
    第2項、第78條、第389條第1項第3款，判決如主文。
中　　華　　民　　國　　110 　年　　 9　　月　　29　　日
                  臺灣新竹地方法院竹北簡易庭
　　　　　　　　　　　　　　　　法　官　鄭政宗
以上正本係照原本作成。
如對本判決上訴，須於判決送達後 20 日內向本院提出上訴狀。
如委任律師提起上訴者，應一併繳納上訴審裁判費。
中　　華　　民　　國　　110 　年　　9 　　月　　30　　日
                                書記官　黃志微